【裁判字號】    91,訴,2134
【裁判日期】    920717
【裁判案由】    虛報進口貨物
【裁判全文】
臺北高等行政法院判決                            九十一年度訴字第二一三四號
                              .
    原      告  龍芳有限公司
    代  表  人  甲○○董事）.
    被      告  財政部基隆關稅局
    代  表  人  洪啟清（局長）
    訴訟代理人  乙○○
                丙○○
右當事人間因虛報進口貨物事件，原告不服財政部中華民國九十一年四月二十五日台
財訴字第○九○○○一七四○四號訴願決定，提起行政訴訟。本院判決如左：
    主  文
原告之訴駁回。
訴訟費用由原告負擔。
    事  實
緣原告於民國（下同）八十九年六月二十八日委由宏昇報關有限公司向被告申報進口
日本產製文具用品乙批（報單號碼：第ＡＷ﹨八九﹨三七一○﹨○四九五號），其中
來貨第五項原申報貨名MINI TOWEL SET（下稱系爭貨物），經被告查驗結果，貨上未
標示產地，外包裝箱標示有MADE IN CHINA，乃認定產地為中國大陸，且來貨非屬經
經濟部公告准許間接進口之大陸物品，原告涉有虛報進口貨物產地，涉及逃避管制之
違法行為，爰依海關緝私條例第三十七條第三項轉據同條例第三十六條第一項及第三
項規定，處原告貨價一倍罰鍰計新台幣（下同）二一三、○五四元，並沒入系爭貨物
。原告不服，申請復查，未獲變更，提起訴願，遭決定駁回，遂向本院提起行政訴訟
。茲摘敘兩造訴辯意旨如次：
甲、原告方面：
一、聲明：求為判決
１、訴願決定及原處分均撤銷。
２、命被告發還原沒入貨物。
二、陳述：
１、原告係以貿易為常業，當時對大陸製毛巾為進口管制品非常清楚，原告進口系爭
    貨物前，已向日本廠商（LA RUCHE CO.,LTD.）查證確屬日本製貨物，故於進口
    報單上以日本製小毛巾辦理進口，且日本公司寄送之影印圖並未標示任何中國製
    之字樣，原告並無故意或應注意而未注意之過失。原告向來均係進口日本製貨物
    ，因礙於貨物生產及加工方式為日本公司之機密，非原告所能控制及了解，且為
    避免發生侵害他人智慧財產權情事，不願使用中國大陸製品質不佳之貨物，對於
    系爭貨物外包裝箱標示有「MADE IN CHINA」字樣並不清楚，原告亦未遮蔽上開
    標示企圖闖關，故並無故意虛報貨物產地逃避管制之情事。
２、原告係依據日本廠商寄送之目錄向其訂貨，並已事先查證確屬日本製貨物，故無
    保存雙方往來訂約文件等相關資料，目前難以舉證。另系爭貨物自八十九年六月
    二十八日延宕至今近三年，原告已受相當商譽及金錢損失。又台灣加入ＷＴＯ之
    後，已經同意開放相關貨物進口，是否得追溯既往免予處罰，請鈞院審酌。
乙、被告方面：
一、聲明：求為判決駁回原告之訴，訴訟費用由原告負擔。
二、陳述：
１、按「報運貨物進口而有左列情事之一者，得視情節輕重，處以所漏進口稅額二倍
    至五倍之罰鍰，或沒入或併沒入其貨物：四、其他違法行為。」、「有前二項情
    事之一而涉及逃避管制者，依前條第一項及第三項論處。」、「私運貨物進口、
    出口或經營私運貨物者，處貨價一倍至三倍之罰鍰。」、「前二項私運貨物沒入
    之。」海關緝私條例第三十七條第一項第四款、第三項、第三十六條第一項及第
    三項定有明文。次按進口非屬「台灣地區與大陸地區貿易許可辦法」第七條規定
    准許輸入之大陸地區物品者，即構成進口禁止輸入之物品而涉及逃避管制之違法
    行為。
２、原告於八十九年六月二十八日向被告報運進口日本產製之文具用品乙批，其中系
    爭貨物經被告查核結果，其產地為中國大陸，且非屬經經濟部公告准許間接進口
    之大陸貨品，是原告顯有虛報進口貨物產地而逃避管制之違法行為，被告依法論
    處，洵無不合。另原告經查獲上開違法行為後，並未提出其與日本廠商間之訂約
    證明或該由外商出具相關證明文件，證明系爭貨物確為日本製，原告對上開事實
    既未舉證以實其說，所稱尚待斟酌，故被告依系爭貨物外包裝箱標示有「MADE
    IN CHINA」字樣，認定原告確有虛報貨物產地而逃避管制之違法行為，於法並無
    違誤。又毛巾產品非屬需多層次加工產品，一般毛巾工廠均已一貫作業，從原料
    投入至成品產出一次完成，並無商業機密可言，原告所訴顯不足採。且原告係以
    貿易為常業，應特別審慎注意防止進口大陸物品之情事發生，故其應注意能注意
    而未注意，縱非故意亦難謂無過失，參照司法院釋字第二七五號解釋意旨，即應
    受罰，故被告所為處分及復查決定之認事用法，洵無不合。
    理  由
一、被告代表人原為朱恩烈，九十一年八月十五日變更為洪啟清，茲由其具狀聲明承
    受訴訟，核無不合，應予准許。
二、按「報運貨物進口有其他違法行為而涉及逃避管制者，依前條第一項及第三項論
    處。」、「私運貨物進口．．者，處貨價一倍至三倍之罰鍰。」、「前二項私運
    貨物沒入之。」分別為海關緝私條例第三十七條第三項、第三十六條第一項及第
    三項所規定。次按，進口非屬「臺灣地區與大陸地區貿易許可辦法」第七條規定
    准許輸入之大陸地區物品者，即構成進口禁止輸入之物品而涉及逃避管制之違法
    行為。
三、本件原告於八十九年六月二十八日委由宏昇報關有限公司向被告申報進口日本產
    製文具用品乙批，其中來貨第五項原申報貨名MINI TOWEL SET，經被告查驗結果
    ，貨上未標示產地，外包裝箱標示有MADE IN CHINA，且其外包裝箱標示之品名
    、品番（ART NO）、入數、數量、重量等皆與實到貨物相符，被告爰認系爭貨物
    之產地為中國大陸，且來貨非屬經經濟部公告准許間接進口之大陸物品，原告涉
    有虛報進口貨物產地，涉及逃避管制之違法行為，遂依海關緝私條例第三十七條
    第三項轉據同條例第三十六條第一項及第三項規定，處原告貨價一倍罰鍰計二一
    三、○五四元，並沒入系爭貨物，原告不服，申請復查，未獲變更，提起訴願亦
    遭決定駁回等情，為兩造所不爭執，並有報單號碼第ＡＷ﹨八九﹨三七一○﹨○
    四九五號進口報單、緝私報告表、被告「扣押貨物、運輸工具收據及搜索筆錄」
    、處分書、復查決定書及訴願決定書等附原處分卷可稽，自堪信為真實。
四、原告循序起訴謂其對大陸製毛巾為進口管制品非常清楚，故於進口系爭貨物前，
    已向日本廠商查證確屬日本製貨物，因此，其無故意或應注意而未注意之過失；
    又台灣加入ＷＴＯ之後，已經同意開放相關貨物進口，爰請求追溯既往免予處罰
    （詳如事實欄所載）云云。惟查：
１、進口貨物產地之認定，係就個案，視情節並以實到貨物查驗情形，參酌相關事證
    資料以及國外實地調查等綜合研判，始作為產地認定之依據，過程嚴謹，並非單
    憑文書資料之提供驗證即作為唯一認定標準。查系爭貨物未標示產地，外包裝箱
    標示有MADE IN CHINA，且係使用原包裝箱而非舊紙箱，其外包裝箱標示之品名
    、品番（ART NO）、入數、數量、重量等皆與實到貨物相符，又經被告函請駐日
    經濟文化代表處經濟組查證，據復：「．．1.本案於八十九年十二月二十八日以
    傳真函請日方LA RUCHE CO., LTD.提供資料，並數次以電話催辦．．已完全遭拒
    絕。2.本案再倒追向台灣進口商查證，據進口人之電話答覆稱，在日本之加工作
    業，係車布邊的作業．．」等語，有台北駐日經濟文化代表處經濟組九十年一月
    十六日日經關傳松元00000000號關務傳真及其附件在卷可稽，依「進口
    貨品原產地認定標準」第二條及第四條：「進口貨品以左列國家或地區為其原產
    地：一、．．二、貨品之加工、製造或原材料涉及二個或二個以上國家或地區者
    ，以使該項貨品產生最終實質轉型之國家或地區。」、「進口貨品除特定貨品原
    產地認定基準由經濟部及財政部視貨品特性另行訂定公告者外，其實質轉型，指
    左列情形：一、．．二、貨品之加工或製造雖未造成前款稅則號列改變，但已完
    成重要製程或附加價值率超過百分之三十五以上者」之規定，系爭貨物（毛巾）
    非屬需多層次加工產品，一般毛巾工廠均已一貫作業，從原料投入至成品產出一
    次完成，並無商業機密可言，原告雖取具大阪貿易協會之產證，並主張在日本之
    加工作業係車布邊之作業，惟原告並未提出系爭貨物之重要製程或附加價值率超
    過百分之三十五以上之證明，無法逕以日本為系爭貨物之原產地，案經被告綜合
    相關事證，依上開標準研判認定系爭貨物之原產地為中國大陸，自屬有據。
２、原告以經貿為業，當應特別審慎注意，以防止進口大陸物品情事發生而盡其誠實
    申報之義務。原告自承知悉不得進口之大陸物品之規定，則為進口商之原告自有
    遵守進口管制相關規定之義務，於向日本廠商購買毛巾產品時，即應於訂定合約
    時，要求日方不得交付大陸產品，及違約時有關之損害賠償。況原告於貨物進口
    後，尚可依據行為時海關管理進出口貨棧辦法第十九條規定申請進口貨看樣，以
    發現來貨違法之事實，再依據行為時「進出口貨物查驗及取樣準則」（九十年十
    二月三十日財政部台財關字第○九○○五五○九七二號令修正發布名稱為「進
    出口貨物查驗準則」及全文三十六條）第十九條規定「進口貨物如有實到貨物與
    原申報不符，於參加抽驗報單抽中查驗前，經收貨人或報關人以書面並檢附相關
    證明文件向海關驗貨單位主管或其上級主管報備者，得視同補報。」即可免受處
    分。茲原告既應注意並能注意而怠於注意致虛報貨物產地，即有過失，而原告復
    不能舉證證明自己無過失，揆諸司法院釋字第二七五號解釋意旨，即應受處罰。
    至日方是否欺瞞原告一節，係屬原告可否向其索賠之問題，與本件原告所應負之
    責任無關。
３、大陸地區產製之毛巾產品，於本件進口報關時，係屬未經政府主管機關開放准許
    間接進口之物品，依「台灣地區與大陸地區貿易許可辦法」第七條規定不得輸入
    ，是原告以台灣加入ＷＴＯ後已開放進口為由，主張追溯免罰乙節，並無可採。
五、綜上所述，本件原告原申報系爭貨物產地為「日本」，經被告查核結果，其產地
    應為「中國大陸」，而大陸地區產製之毛巾產品，於本件行為時，係屬未經政府
    主管機關開放准許間接進口之物品，依「台灣地區與大陸地區貿易許可辦法」第
    七條規定不得輸入。從而，原告有虛報進口貨物產地，涉及逃避管制之情事，被
    告處原告貨價一倍之罰鍰計二一三、○五四元，並沒入系爭貨物，揆諸前揭法條
    規定，並無違誤，復查及訴願決定遞予維持，俱無不合。原告猶執前詞聲明撤銷
    ，及請求發還原沒入貨物，均為無理由，應予駁回。
據上論結，本件原告之訴為無理由，爰依行政訴訟法第九十八條第三項前段，判決如
主文。
中    華    民    國    九十二      年      七        月      十七      日
                               臺 北 高 等 行 政 法 院  第 六 庭
                                           審 判 長 法  官  林樹埔
                                                    法  官  闕銘富
                                                    法  官  曹瑞卿
右為正本係照原本作成。
如不服本判決，應於送達後二十日內，向本院提出上訴狀並表明上訴理由，如於本判
決宣示後送達前提起上訴者，應於判決送達後二十日內補提上訴理由書（須按他造人
數附繕本）。
中    華    民    國    九十二      年      七        月      十七      日
                                                    書記官  方偉皓


司法院資訊處製作；財團法人民間司法改革基金會備份。
